臺灣彰化地方法院交通事件裁定　　　　100年度交聲字第459號
原處分機關　交通部公路總局臺中區監理所彰化監理站
異　議　人
即受處分人　蘇俊先
上列受處分人因違反道路交通管理處罰條例案件，對於交通部公
路總局臺中區監理所彰化監理站中華民國100年2月24日所為之處
分（原處分案號：彰監四字第裁64-Z00000000號）聲明異議，本
院裁定如下：
    主    文
原處分撤銷。
蘇俊先不罰。
    理    由
一、原處分意旨略以：異議人即受處分人蘇俊先（下稱異議人）
    所有車牌號碼4851—UD號自用小客車，於民國100年2月13日
    凌晨3時40分許，經證人即案外人楊家榮駕駛上開自用小客
    車，經國道1號南下187公里處，有「使用他車號牌行駛、牌
    照經報停仍行駛」之違規事實，經內政部警政署國道公路警
    察局第三警察隊對證人楊家榮開立舉發通知單當場舉發後，
    復經原處分機關乃依道路交通管理處罰條例第12條第1項第5
    、8款、第2項等規定，罰鍰依使用牌照稅法與道路交通管理
    處罰條例及裁罰競合作業原則及行政罰法第24條第1、2 項
    規定，處罰條例不罰，改依違反牌照稅法規定，移送地方稅
    務局裁處，另牌照已於98年8月13日停駛逾期逕行註銷，於
    法應無不合等語。
二、聲明異議意旨略以：異議人所有上開自用小客車，經其父蘇
    宏志前往原處分機關辦理停駛後，並於99年11月間，將上開
    自用小客車委請證人蘇文哲代為販售；未料，證人蘇文哲於
    委託販售期間，私自將其所有車牌號碼6608—ZN號自用小客
    車之車牌移用至異議人所有上開自用小客車上，並將該車借
    予證人楊家榮使用，使得證人楊家榮於100年2月13日凌晨3
    時40分許，駕駛上開自用小客車，經國道1號南下187公里處
    時，遭員警查獲有「使用他車號牌行駛、牌照經報停仍行駛
    」之違規事實，復經原處分機關乃依道路交通管理處罰條例
    第12條第1項第5、8款、第2項等規定，罰鍰依使用牌照稅法
    與道路交通管理處罰條例及裁罰競合作業原則及行政罰法第
    24條第1、2項規定，處罰條例不罰，改依違反牌照稅法規定
    ，移送地方稅務局裁處，另牌照已於98年8月13日停駛逾期
    逕行註銷，故請求依法撤銷等語。
三、按汽車牌照借供他車使用或使用他車牌照行駛、牌照業經繳
    銷、報停、吊銷、註銷，無牌照人行駛者，處汽車所有人3,
    600元以上10,800元以下之罰鍰，並禁止其行駛，牌照吊銷
    之，道路交通管理處罰條例第12條第1項第5、8款、第二項
    固有明文；惟就汽車所有人之處罰，如應歸責他人者，則應
    向處罰機關告知應歸責之人，由處罰機關另行通知應歸責之
    人到案依法處理，同條例85條第1項亦有明文。
四、經查：
  (一)證人即本件違規駕駛人楊家榮已於本院審理時到庭具結證稱
    ：「（問：有無在100年2月13日凌晨3時40分在國道一號南
    下187里處駕駛車號4851—UD自小客車，遭警攔查後舉發？
    ）有，這輛車是我原本的車送修後，蘇文哲自我家中開走我
    的車送修，並留下一輛車給我代步之用。」、「（問：車字
    何時送修？）99年11月，我一直催蘇文哲，蘇文哲說還在送
    修，後來1月份的時候，蘇文哲說車字出來時又被撞，這段
    期間我有跟蘇文哲說車字沒有修，還給我沒有關係。」等語
    （見本院100年4月18日訊問筆錄）；另證人蘇文哲已於本院
    審理時到庭具結證稱：「（問：對於證人蘇宏志說曾經將車
    號4851-UD自小客車於99年11月間，委託你代售是否有此事
    實？）有，時間是99年11月。」、「（問：楊家榮是否有委
    託你修理一輛BMW？）是，我有將6608-ZM掛在4851-UD上面
    ，因為繳交車牌的車輛不能在道路上行駛。」、「（問：有
    無跟蘇宏志或蘇俊先說？）因為他們全權交由我處理，我沒
    有跟他們說，因為我車沒有在路上開，我承認我有掛上他車
    輛的車牌在4851-UD自小客車上，我是害怕沒有懸掛車牌，
    4851-UD會被貼很多廣告單，會被當報廢車處理。」、「（
    問：楊家榮知道你是將不同車牌懸掛在4851-UD車上？）楊
    家榮知道那是我賓士車的車牌。」等語（見本院100年5月2
    日訊問筆錄），足認上揭車牌號碼6608-ZM號之車牌會懸掛
    在異議人所有上開自用小客車上，係由證人蘇文哲所為，且
    異議人並不知悉上開情事。
  (二)經查，本件為警於前揭時、地，查獲異議人所有上開自用小
    客車而懸掛他車牌照之違規事實，然查，當時駕駛者係楊家
    榮，而非異議人，此有內政部警政署國道公路警察局公警交
    字第Z00000000號舉發通知單一紙在卷可稽；復參酌證人楊
    家榮、蘇文哲前開具結證言，足見異議人前揭辯詞並非子虛
    烏有。綜上，揆諸前揭法條意旨，本件雖係關於車輛所有人
    之處罰，但本件異議人對於上開自用小客車並無實際管理支
    配能力，認依卷內證據尚不足以認定異議人就本件違規有何
    可歸責之事由，而應歸責於駕駛人楊家榮或關係人蘇文哲，
    原處分機關未予詳查，遽以車輛所有人蘇俊先為裁罰對象，
    尚有未恰。
五、綜上所述，異議人所有上開自用小客車已於99年11月間，由
    其父蘇宏志委請蘇文哲販售，並由蘇文哲交付予楊家榮使用
    等情，異議人對上開自用小客車已無實質管領能力，亦無管
    理之可能，且本院復查無證據證明上開自用小客車遭證人楊
    家榮駕駛違規，係經異議人同意或指示，或有其他可歸責於
    異議人之事由所致，自應認異議人所辯上情，堪以採信。原
    處分機關未查明本件是否有應歸責於車輛駕駛人之情形存在
    ，而有道路交通管理處罰條例第12條第1項第5、8款、第2項
    規定之適用，仍以異議人為該車輛原所有人，逕對異議人為
    裁罰，於法顯有未合，自應由本院將原處分撤銷，諭知異議
    人不罰。至於該車駕駛人楊家榮或證人蘇文哲是否確有前揭
    違規行為，不在本件審酌範圍內，仍應由原處分機關另行通
    知到案依法處理，併此敘明。
六、據上論斷，應依道路交通管理處罰條例第87條第2項，道路
    交通事件處理辦法第19條前段，裁定如主文。
中    華    民    國   100    年    5     月    6     日
                            交通法庭  法  官  郭玄義
以上正本證明與原本無異。
如不服本裁定，應於裁定送達後五日內向本院提出抗告狀（須附
繕本)。
中    華    民    國   100    年    5     月    6     日
                                      書記官  魏嘉信